【裁判字號】    90,交上易,174
【裁判日期】    900731
【裁判案由】    過失傷害
【裁判全文】
臺灣高等法院高雄分院刑事判決                    九十年度交上易字第一七四號
    上  訴  人  台灣高雄地方法院檢察署檢察官
    被      告  甲○○
右上訴人因被告過失傷害案件，不服台灣高雄地方法院九十年度交易字第一五七
號中華民國九十年五月二十三日第一審判決（起訴案號：台灣高雄地方法院檢察署九
十年度偵字第二○八七號），提起上訴，本院判決如左：
    主  文
上訴駁回。
    事  實
一、甲○○領有小型車普通駕駛執照，於民國八十九年十一月二日上午七時三十分許
    ，駕駛車牌號碼ＬＭ─八四九二號自小客車，沿高雄市○○區○○路由南往北方
    向行駛，途經該路與逢甲路口時，擬左轉進入逢甲路西行，本應注意汽車行駛時
    ，駕駛人應注意車前狀況，並隨時採取必要之安全措施，及汽車行駛至交岔路口
    轉彎車應讓直行車先行，且依當時之天候晴朗、有日間自然光線、市區道路○路
    面乾燥、無缺陷、亦無障礙物，並無不能注意之情事，竟疏於注意車前動態，且
    未讓對向直行車輛先行通過即貿然左轉，適有已領有重型機車駕照之乙○○駕駛
    車牌號碼ＦＤＦ─四九○號重機車，沿翠華路由北往南方向直行通過該交岔路口
    ，乙○○所騎之機車不及煞閃，車頭撞及甲○○所駕駛之汽車右前門，乙○○人
    車倒地，受有「左肱骨骨折、骨盆骨折、左側氣血胸及後腹腔血腫」等傷害。甲
    ○○於肇事後犯罪未被發覺前，向前來處理車禍現場警員坦承肇事，自首而接受
    裁判。
二、案經乙○○訴由高雄市政府警察局鼓山分局移送台灣高雄地方法院檢察署檢察官
    偵查起訴。
    理  由
一、本件被告係現役軍人，所犯過失傷害罪，依國家安全法第八條第二項但書之規定
    應由普通法院審判，先此敘明。
二、訊據被告甲○○對於右揭時、地駕車肇事，致被害人乙○○受有傷害之事實坦承
    不諱，核與證人即告訴人乙○○於警訊及偵、審中指訴之情節相符，復有道路交
    通事故調查報告表及現場照片四張附卷可稽，而被害人因本件車禍致受有「左肱
    骨骨折、骨盆骨折、左側氣血胸及後腹腔血腫」等傷害，有高雄醫學大學附設中
    和紀念醫院及文雄醫院診斷證明書各乙紙在卷可證。
三、按駕駛人駕駛汽車應注意車前狀況，並隨時採取必要之安全措施；又汽車行駛至
    交岔路口時，轉彎車應讓直行車先行，道路交通安全規則第九十四條第三項、第
    一百零二條第一項第六款定有明文。被告於右揭時地駕車本應注意上開規定，且
    依當時情形，又無不能注意之情形，依卷附之道路交通事故調查報告表及現場照
    片四張顯示，被告竟於駕車左轉時疏未注意車前狀況，復未禮讓直行方向被害人
    之機車先行，即貿然左轉，致肇禍端，導致被害人因之受傷，其有過失，已甚明
    顯。本件經送請高雄市政府建設局車輛行車事故鑑定委員會鑑定結果，亦認：「
    被告轉彎車未讓直行車先行，為肇事原因，被害人並無肇事原因」，此有高雄市
    政府建設局車輛行車事故鑑定委員會八十九年十二月二十八日八九高市車鑑字第
    七七五七號函暨所附鑑定意見書在卷足憑。又被害人既因本件車禍而受傷，與被
    告之過失行為間並有相當因果關係。綜上，本件事證明確，被告過失傷害之犯行
    ，已堪認定。
四、核被告甲○○所為，係犯刑法第二百八十四條第一項前段之普通過失傷害罪。被
    告於肇事後犯罪未被發覺前，即向現場處理警員坦承肇事而自首，業據到場處理
    事故警員謝佳濱於台灣高雄地方法院到院證述在卷，並有高雄市政府警察局鼓山
    分局九十年四月二十五日高市警鼓分刑字第五一五五六號函在卷足憑，係對於未
    經發覺之犯罪自首而接受裁判，應減輕其刑。
五、原審依刑法第二百八十四條第一項、第六十二條前段、第二條第一項前段、第四
    十一條第一項、罰金罰鍰提高標準條例第一條前段、第二條，審酌被告之品行，
    本件過失之程度，被害人受有多處骨折等傷害，事後尚未與被害人達成民事和解
    之犯後態度等一切情狀，量處有期徒刑貳月，並依法諭知如易科罰金，以參佰元
    折算壹日之折算標準。敘明刑法第四十一條業經立法院於九十年一月四日修正，
    於九十年一月十日經總統公布施行，並於同年月十二日生效，該條規定：「犯最
    重本刑為五年以下有期徒刑之刑之罪，而受六個月以下有期徒刑或拘役之宣告，
    因身體、教育、職業、家庭之關係或其他正當事由，執行顯有困難者，得以一元
    以上三元以下折算一日，易科罰金。但確因不執行所宣告之刑，難收矯正之效，
    或難以維持法秩序者，不在此限。」、「併合處罰之數罪，均有前項情形，其應
    執行之刑逾六月者，亦同」，被告所犯過失傷害罪，係六月以下有期徒刑之罪，
    且科處有期徒刑二月，被告犯罪時間雖在上開條文修正生效前，然依刑法第二條
    第一項前段規定，行為後法律有變更者，原則上適用裁判時之法律，復經新舊法
    比較結果，新修正之條文對於易科罰金之條件有利於行為人，故依刑法第二條第
    一項前段規定，被告所宣告之刑，應依新修正之刑法第四十一條第一項規定，併
    諭知如易科罰金之折算標準。認事用法尚無不合，量刑亦稱妥適，檢察官循告訴
    人之請求上訴意旨略以，尚未和解量刑過輕，指摘原判決不當，並無可取，為無
    理由，應予駁回。
據上論斷，應依刑事訴訟法第三百六十八條，判決如主文。
本案經檢察官郭振昌到庭執行職務。
中    華    民    國      九十      年       七       月  三十一  日
                              臺灣高等法院高雄分院刑事第六庭
                                  審判長法官  王憲義
                                        法官  范惠瑩
                                        法官  陳啟造
右正本證明與原本無異。
不得上訴。
                                      書記官  劉金萍
中    華    民    國      九十      年       八       月    二    日
本件論罪科刑法條：
刑法第二百八十四條第一項：
  因過失傷害人者，處六月以下有期徒刑、拘役或五百元以下罰金。致重傷者，處一
  年以下有期徒刑、拘役或五百元以下罰金。
                                                                 Ｊ


司法院資訊處製作；財團法人民間司法改革基金會備份。
